【裁判字號】    97,易,248
【裁判日期】    970815
【裁判案由】    恐嚇
【裁判全文】
臺灣士林地方法院刑事判決              97年度易字第248 號
聲  請  人  臺灣士林地方法院檢察署檢察官
被      告  甲○○
輔  佐  人  姜晶潔
上列被告因恐嚇案件，經檢察官聲請簡易判決處刑（96年度偵緝
字第1463號），經本院士林簡易庭認為不宜逕以簡易判決處刑移
由本院刑事庭依通常程序審理（97年度士簡字第158 號），本院
判決如下：
    主  文
甲○○無罪。
    理  由
一、聲請簡易判決處刑意旨略以：被告甲○○基於恐嚇之犯意，
    於民國96年6 月13日19時許，以其使用門號0000000000號之
    行動電話，撥打蘋果日報公司電話000000000 號，以「見一
    個殺一個」等語恐嚇乙○○，致使乙○○心生畏懼並報警處
    理。嗣經警調閱通聯資料循線查獲，始悉上情，因認被告涉
    有刑法第305 條之恐嚇罪嫌等語。
二、按被告以外之人於審判外之言詞或書面陳述，除法律有規定
    者外，不得作為證據；又被告以外之人於審判外之陳述，雖
    不符合同法第159 條之1 至第159 條之4 之規定，但經當事
    人於審判程序同意作為證據，法院審酌該言詞陳述或書面陳
    述作成時之情況，認為適當者，亦得為證據。當事人、代理
    人或辯護人於法院調查證據時，知有第159 條第1 項不得為
    證據之情形，而未於言詞辯論終結前聲明異議者，視為有前
    項之同意，刑事訴訟法第159 條第1 項及第159 條之5 分別
    定有明文。查本判決下列所引用被告以外之人於審判外之陳
    述（含書面陳述），雖屬傳聞證據，惟均經當事人於本院準
    備程序及審判期日中表示無意見而不予爭執，且迄至言詞辯
    論終結前亦未再聲明異議，本院審酌此等證據資料製作時之
    情況，尚無違法不當及證明力明顯過低之瑕疵，亦認為以之
    作為證據應屬適當，故揆諸前開規定，爰逕依刑事訴訟法第
    159 條之5 規定，認前揭證據資料均例外有證據能力，合先
    敘明。
三、再按行為時因精神障礙或其他心智缺陷，致不能辨識其行為
    違法或欠缺依其辨識而行為之能力者，不罰。又行為不罰者
    ，應諭知無罪之判決，刑法第19條第1 項及刑事訴訟法第
    301 條第1 項分別定有明文。
四、訊據被告甲○○固坦承曾於96年6 月13日19時許，以其使用
    之0000000000號行動電話撥打至址設臺北市○○區○○路14
    1 巷38號蘋果日報所設之000000000 號電話，並對接聽電話
    之乙○○揚稱「見一個殺一個」等語，然矢口否認有何恐嚇
    犯行，並辯稱：伊因為被別人打、被別人殺，所以伊要記者
    追查此事才打電話，伊說「見一個殺一個」的話時態度平順
    云云。惟查，被告甲○○於上開時間撥打電話至蘋果日報，
    並對乙○○揚稱要以「見一個殺一個」等情，業據告訴人乙
    ○○於偵查中指述綦詳（見偵緝卷第22頁），並有該電話之
    錄音譯文及中華電信股份有限公司臺灣北區電信分公司板和
    營運處函附行動電話0000000000號之通聯紀錄（分見偵緝卷
    第24至25頁、偵第7 至26頁）等附卷可證。而觀諸該電話錄
    音譯文，被告於電話中先以鄙語辱罵接聽電話之告訴人乙○
    ○，並於揚稱「你們來一個殺一個」等語後，再稱「你們早
    點去死啦」等語，顯見被告當時並非要報案始撥打電話至蘋
    果日報，是其恐嚇犯行，應可認定，被告上開所辯，顯不足
    採。
五、惟據被告之母即輔佐人姜晶潔陳稱，被告患有精神分裂症等
    情，並提出為恭紀念醫院診斷證明書1 份為證（見本院卷第
    12頁），經本院囑託行政院國軍退除役官兵輔導委員會臺北
    榮民總醫院（下稱臺北榮民總醫院）鑑定被告行為時之精神
    狀況，該院綜合被告個人生活史及病史，並為精神狀態、心
    理測驗等檢查，診斷結論認被告於案發前即罹患精神分裂症
    ，程員長期有被害妄想、聽幻覺及語無倫次等精神病症狀，
    鑑定時程員之精神狀態仍處於精神病發作狀態，程員無法合
    作進行鑑定，情緒易激動，神情及舉止怪異，有明顯妄想、
    幻聽、怪異行為及語無倫次等精神病症狀，被告於鑑定時在
    協助下勉強表示，案發當時有被害妄想（被告認為該報社要
    迫害程員，故才打電話至該報社要求處理），被告案發之行
    為明顯受精神分裂症之被害妄想症控制，故被告案發行為時
    之精神狀態有「因精神障礙或其他心智缺陷，致不能辨識其
    行為違法或欠缺依其辨識而行為之能力」，即有「心神喪失
    」之情形，有該院97年5 月14日北總精字第0970009652號函
    附之臺北榮民總醫院精神狀況鑑定書1 紙在卷可稽（見本院
    卷第19至21頁）。綜上，本院斟酌上開精神狀況鑑定書及被
    告於93年間即因精神分裂症住院治療，且依上開電話錄音譯
    文，被告撥打電話至蘋果日報時，除為上開恐嚇言語外，其
    言語均無連貫、答非所問均或語焉不詳等請以觀，足認被告
    於本案行為時，實已因精神障礙，致不能辨識其行為違法，
    同時欠缺依其辨識而行為之能力，屬心神喪失之人，依前揭
    法條意旨，其所為之行為自屬不罰，應諭知無罪之判決。
六、另按因刑法第19條第1 項之原因而不罰者，其情狀足認有再
    犯或有危害公共安全之虞時，令入相當處所，施以監護，刑
    法第87條第1 項定有明文。經查：被告所為本件恐嚇之行為
    ，雖對告訴人乙○○造成困擾及心生畏佈，然現已不再追究
    （此見偵緝卷第29頁告訴人刑事陳報狀），且被告並無其他
    犯罪科刑紀錄，此有臺灣高等法院被告前案紀錄表1 份在卷
    可查。另被告因妄想性精神分裂症，現在苗栗大千醫院南勢
    分院住院治療，有輔佐人所提之診斷證明書1 份在卷可查（
    見本院卷第37頁），本院認被告已在家人之照顧及持續住院
    治療下，應無再犯之虞，且被告對於社會之危險性，尚屬輕
    微，其持續治療病情應可控制，亦無危害公共危險之虞，爰
    認本件尚無依刑法第87條第1 項規定，併諭知被告令入相當
    處所施以監護之必要，附此敘明。
據上論斷，應依刑事訴訟法第452 條、第301 條第1 項，刑法第
19條第1 項，判決如主文。
本案經檢察官高俊申到庭執行職務。
中    華    民    國    97    年    8     月    15    日
                  刑事第六庭法  官  莊明達
以上正本證明與原本無異。
如不服本判決應於判決送達後10日內向本院提出上訴狀，其未敘
述上訴之理由者並得於提起上訴後20日內向本院補提理由書 (均
須按他造當事人之人數附繕本)。
                            書記官  陳慧中
中    華    民    國    97    年    8     月    15    日


司法院資訊處製作；財團法人民間司法改革基金會備份。
